# Falnésio Ghander Soares Borges

Graduado em Ciências Econômicas

Currículos nas linguagens de fluência: Português | English











Email: falnesio.ghander@economia.ufjf.br Celular: +55 (33) 9 2000-5046 Web: http://bit.do/falnesio Residência: MG, Brasil

### Sobre Mim



Graduado em Ciências Econômicas na Universidade Federal de Juiz de Fora, Campus GV UFJFEV e participa do Núcleo de Agroecologia de Governador Valadares NAGO. Tem interesse em sistemas complexos. Acredita que modelos que incorporam as sutilezas da heterogeneidade social são úteis na produção de soluções democráticas mais eficazes e eficientes para demandas socioeconômicas e que o estudo econômico tem muito espaço para multidisciplinaridade na formulação de modelos simples mais próximos da realidade. É um pesquisador muito dedicado e focado, é acostumado a entrar em projetos e iniciativas novas, se adaptando aos processos, metodologias e técnicas, aceitando desafios e sempre aprendendo. Trabalha bem em equipe e sempre busca passar o conhecimento que adquiriu para frente.

# Educação

Universidade Federald e Juiz de Fora - Campus Governador Valadares

Bacharelado em Ciências Econômicas

2016 - 2020

Enfatiza a formação de profissionais capazes de utilizar as categorias do pensamento econômico e os instrumentos da política econômica em prol da sociedade.

O egresso do curso é capaz de desenvolver atividades de planejamento, projeção, programação e análises econômico-financeiras de investimentos de qualquer natureza; estudos, análises e pareceres pertinentes a questões econômicas; perícias, avaliações e arbitramentos; ensino de estatística, economia e finanças em cursos técnicos e superiores; consultoria e assessoria econômica de empresas e desenvolvimento e análises de projetos, bem como formulação e análise de políticas econômicas.

# Experiência

NAGÔ – Núcleo de Agroecologia de Governador Valadares Bolsista

2018 - presente

O principal objetivo do programa Nagô é fortalecer a Agroecologia no Território Médio Rio Doce, por meio do apoio às ações de extensão integradas com a pesquisa e com o ensino em prol do desenvolvimento rural sustentável, e da superação dos problemas socioambientais enfrentados pelos agricultores familiares e povos e comunidades tradicionais da região, visando promover o Bem Viver por meio de trocas de saberes, práticas e tecnologias sociais agroecológicas.

Com apoio do Nagô teve a oportunidade de aprender e botar em prática a agroecologia, cartografia, fotografia, comunicação e arte popular e pedagógica, ética e prática antropológica, métodos populares de resolução de problemas, linguas, culturas e espiritualidades tradicionais. Assim como aprender sobre o contexto etnoambiental, político-histórico e socioeconômico dos povos tradicionais.

Rede de Prosumidores Agroecológicos do Médio Rio Doce - promovendo geração de renda familiar, autonomia e soberania alimentar Bolsista

2018 - presente

Este projeto é vinculado ao Programa NAGÔ (Núcleo de Agroecologia da UFJF/Campus Governador Valadares), realizado em parceria com o Centro Agroecológico Tamanduá (CAT), e tem como objetivo implantar, acompanhar e promover tecnologias sociais de base agroecológica junto a comunidades rurais e urbanas no Território Médio Rio Doce. Por meio de metodologias participativas voltadas para a troca de saberes e a construção coletiva do conhecimento, as ações extensionistas do projeto contemplaram as dimensões teórica e prática na organização de cursos, oficinas, mutirões e intercâmbios abrangendo temas relacionados às tecnologias sociais de base agroecológica.

As atividades do projeto envolvem a organização operacional, logística e financeira da Rede Tamanduá, uma cadeia agroalimentar curta. Produziu algoritmos R para as análises de dados e documentos que auxiliam no planejamento e gestão.

Treinamento Profissional em Gestão de Cooperativas e comercialização de produtos agroecológicos Voluntário

Cooperativa Regional de Economia Solidaria, da Agricultura Familiar e Agroecologica - Cresafa. A produção dos produtos elencados, assim como em outros campos da atividade sócio-econômica da produção familiar, notadamente a integração da produção e serviços, sustentada por agroindústria

Trabalhou em questões administrativas.

### CCAA

https://www.ccaa.com.br/unidade/vicosa Instrutor de Inglês

Há meio século, atuamos no segmento de ensino de idiomas, oferecendo sempre um alto padrão de qualidade. Hoje, mais de 210 mil alunos em todo o mundo aprendem inglês e espanhol em nossas franquias, por meio de nosso exclusivo sistema de ensino.

mai. 2012 - nov. 2012

Deu aulas de inglês para jovens e adultos de nível intermediário e avançado.

### Certificados

### Curso Intensivo em "Geoprocessamento e Cartografia"

nov. 2019 - Univale

### Importing Data in R (Part1)

mai. 2019 - DataCamp

### Intermediate R

abr. 2019 - DataCamp

#### Introduction to R

abr. 2019 - DataCamp

### Introduction to the Tidyverse

abr. 2019 - DataCamp

### R Programming

mar. 2019 - Coursera

### The Data Scientist's Toolbox

jan. 2019 - Coursera

### Extensão universitária em Mercado de Capitais. Usando a Economia a seu favor.

2017 - Universidade Federal de Juiz de Fora, UFJF, Brasil.

### Extensão universitária em Bases de Dados.

2017 - Universidade Federal de Juiz de Fora, UFJF, Brasil.

### Extensão universitária em II Semana de Economia.

2017 - Universidade Federal de Juiz de Fora, UFJF, Brasil.

### Extensão universitária em Introdução ao Software R.

2017 - Universidade Federal de Juiz de Fora, UFJF, Brasil.

### Extensão universitária em História e cultura dos povos indígenas de Minas Gerais. Módulo 1. Krenak.

2016 - Universidade Federal de Juiz de Fora, UFJF, Brasil.

### Extensão universitária em Conservação da agrobiodiversidade, patrimônio genético e conhecimentos tradicionais.

2016 - Universidade Federal de Juiz de Fora, UFJF, Brasil.

### TEP. Teacher Education Program Preservice

2016 - Yázige Valadares, YÁZIGE GV, Brasil.

### Tráfico de Pessoas, Trabalho Escravo e Migração.

2016 - Secretaria de Estado de Direitos Humanos, Participação Social e Cidadania, SEDPAC, Brasil.

### **Eventos**

Encontro de Benzedeiras e Curandeiros do Rio Doce. 2018

Jornada Intercultural Indígena. 2017.



Mapa da Riqueza total de produtos agroecológicos por município no Território Médio Rio Doce. 2019.

Mapa da Área média das Unidades Produtivas Familiares Agroecológicas no Território Médio Rio Doce. 2019.

Mapa da Média de produtos agroecológicos por UPF por município no Território Médio Rio Doce. 2019.

Rede Tamanduá de Prosumidores Agroecológicos: uma Cadeia Agroalimentar Curta em Governador Valadares/MG. In: XI Congresso Brasileiro de Agroecologia, 2019, São Cristóvão/SE. Anais do XI Congresso Brasileiro de Agroecologia, 2019.

Rede Tamanduá de Prosumidores Agroecológicos: promovendo geração de renda familiar, autonomia e soberania alimentar. In: IV Semana de Ciência, Tecnologia e Sociedade da UFJF/GV, 2019, Governador Valadares/MG. Revista de Ciência, Tecnologia e Sociedade da UFJF/GV, 2019, v. 4.

Pluriversidade dos povos e comunidades tradicionais do Watu: Educação Intercultural e Bem Viver no Vale do Rio Doce. In: IV Semana de Ciência, Tecnologia e Sociedade da UFJF/GV, 2019, Governador Valadares/MG. Revista de Ciência, Tecnologia e Sociedade da UFJF/GV, 2019, v. 4

NAGÔ: Núcleo de Agroecologia de Governador Valadares: semeando a agrobiodiversidade e a transição agroecológica no Território Médio Rio Doce. In: IV Semana de Ciência, Tecnologia e Sociedade da UFJF/GV, 2019, Governador Valadares/MG. Revista de Ciência, Tecnologia e Sociedade da UFJF/GV, 2019. v. 4.

# Competências

### Linguagem

- Tradução simultânea EN-PT
- Tradução de texto científico EN-PT

### Programação

- R
- Python
- SQL

### Tecnologias

- QGIS
- MySQL
- Microsoft SQL Server
- Microsoft PowerPoint
- · Microsoft Excel
- Microsoft Windows
- Microsoft Word
- Microsoft Office
- Ubuntu
- LaTex

### Habilidades Interpessoais

- Fazer apresentações
- Lecionar
- Escutar

### Qualidades Pessoais

- Autodidata
- Foco
- Paciência
- Dedicação